【裁判字號】    94,簡,857
【裁判日期】    950320
【裁判案由】    建築法
【裁判全文】
臺北高等行政法院裁定
                                     94年度簡字第857號
原      告  甲○○
被      告  臺北縣政府
代  表  人  乙○○縣長）住同.
訴訟代理人  戊○○
            丁○○
            丙○○兼送達代收.
上列當事人間因建築法事件，原告不服內政部中華民國94年9月2
3 日台內訴字第0940003860號訴願決定，提起行政訴訟，本院裁
定如下：
    主  文
原告之訴駁回。
訴訟費用原告負擔。
    事  實
一、事實概要：
    原告未經領得變更使用執照，將其所有坐落台北縣土城市○
    ○路○ 段143 巷3 號建築物（下稱系爭建築物）供人擅自變
    更使用為「電子遊戲場」，案經台北縣政府警察局土城分局
    於94年1 月5 日當場查獲，並經台北縣政府工務局認定原告
    已違反建築法第73條第2 項規定，被告爰依同法第91條第1
    項第1 款規定，於94年2 月21日以北府工使字第0940085399
    號函處原告新台幣（下同）100,000 元罰鍰。原告不服，乃
    向內政部提起訴願，經內政部以94年9 月21日台內訴字第09
    40003860號訴願決定不受理，遂向本院提起行政訴訟。
二、兩造聲明：
  (一)原告聲明：
    1.訴願決定及原處分均撤銷。
    2.訴訟費用由被告負擔。
  (二)被告聲明：
    1.駁回原告之訴。
    2.訴訟費用由原告負擔。
三、兩造之爭點：原處分是否於94年2月24日已合法送達於原告
    ，故原告提起訴願已逾越法定不變期間？
  (一)原告主張之理由：
    系爭建築物之承租人當初是要擺置娃娃機，並未說要設立電
    子遊戲場。原告有收到一份公文，是回家時住在隔壁的哥哥
    告知原告，後來原告拿到公文後到縣政府去問，被告告訴原
    告不能將處所租給業者做電子遊戲場，於是原告通知承租人
    不能做就不要做，並請承租人盡速處理，原告已將被告意思
    轉達給承租人，已盡督導之責，而承租人說他們有請律師研
    究。再者，承租人於94年2 月8 日已搬離系爭建築物，不再
    營業。又被告93年6 月29日北府工使字第0930415193號函副
    本於93年7 月6 日送達於台中縣大甲鎮○○路168 巷3號 時
    ，當時原告戶籍地址確實設在大甲鎮○○路168 巷3 號，惟
    該副本送達時是空房子。該戶籍有原告、原告配偶及原告兒
    子，但是人都是住在土城市○○路41巷12號2 樓，此亦為原
    告目前戶籍地。原告60年間就搬到台北，當時是原告父、母
    親住在大甲鎮○○路那邊，到了88年左右，原告父、母親過
    世後房子就沒有人住了。當時因為有一些產權的問題需要處
    理，所以原告將戶籍遷過去。那邊只有偶爾過年過節回去拜
    拜，或有事時回去，平時都住在土城市○○路。而原處分是
    原告於清明節回家掃墓時，原告哥哥拿郵局的通知明信片給
    原告，原告再到郵局去拿的。原告於94年4 月5 日始收到原
    處分書，故於94年4 月7 日提起訴願應為合法。雖被告認為
    依大甲郵局的郵戳可知原告於94年2 月24日有收到原處分，
    但原告亦有詢問大甲郵局，該郵局說當時原告家中常沒有人
    ，有些信件亦曾退回原寄處，原告已向大甲郵局與被告詢查
    過，並無結果，此有原告所提附件2 可稽。
  (二)被告主張之理由：
   1.被告於93年6月29日以北府工使字第0930415193號函處罰業
     主即系爭建築物承租人時，副本有通知原告。又原處分業
     於94年2月24日依法寄存送達於原告戶籍所在地之大甲郵局
     ，而原告遲於94年4月7日始提起訴願，已逾訴願法定期間
     ，經內政部為訴願不受理之決定，此有內政部94年9月21日
     台內訴字第0940003860號訴願決定書可稽。
   2.系爭建築物有台北縣政府建設局核發之70使字第3672號使
     用執照，使用分區為「住宅區」，其主要使用用途為「店
     舖、住宅」。由於建築物使用人違規經營電子遊戲場業，
     業經被告以93年6 月29日北府工使字第0930415193號函通
     知建築物所有權人即原告善盡督導之責，若再經查獲將依
     建築法及其相關規定辦理。惟台北縣政府警察局土城分局
     於94年1 月5 日再至現場實施複查結果，當場查獲電子遊
     戲機17檯，並經台北縣政府工務局認定係屬違規經營「電
     子遊戲場業」。是系爭建築物原核准主要用途為「店舖、
     住宅」，係屬G 類3 組及H 類2 組，然原告前經被告以前
     揭號函通知在案，仍繼續供人未經領得變更使用執照，擅
     自變更使用為「電子遊戲場」業，係屬B 類1 組，其違反
     建築法第73條第2 項事實明確，被告爰依同法第91條第1項
     規定，以94年2 月21日北府工使字第0940085399號函行政
     處分，處原告10,000元罰鍰，並無違誤。
   3.綜上所陳，原告提起訴願已逾法定期間，已為訴願不受理
     之決定；再者，原告之違規情事至臻明確，洵勘認定，原
     告之訴實無理由，應予以駁回。
    理  由
一、本件起訴時被告之代表人原為林錫耀，嗣於訴訟進行中改選
    變更為乙○○，此有被告94年12月20日北府祕文字第094086
    1804號函可稽，茲據被告新任代表人具狀聲明承受訴訟，合
    於行政訴訟法第186條準用民事訴訟法第176條之規定，應予
    准許，應先明。
二、按訴願法第14條第1項規定：「訴願之提起，應自行政處分
    達到之次日起30日內為之。」又同法第77條第2款規定：「
    訴願事件有左列各款情形之一者，應為不受理之決定：……
    二、提起訴願逾法定期間……者。」本件原告因違反建築法
    事件，不服原處分機關94年2 月21日北府工使字第09400853
    99號函處100,000 元罰鍰處分，於94年4 月7 日經原處分機
    關提起訴願。經查原處分機關上開罰鍰處分業於94年2 月24
    日寄存送達於原告戶籍所在地之大甲郵局，此有原處分機關
    送達證書影本附訴願決定卷內可稽，惟原告遲於94年4 月7
    日始提起訴願，已逾訴願法定期間。揆諸首揭法條規定，本
    件訴願為不合法，應不予受理。訴願決定據此依訴願法第77
    條第2 款規定，為不受理之決定，於法並無不合。
三、原告起訴主張其係於94年清明節原告回鄉掃墓時，才在大甲
    郵局領到處分書，隔天就至縣府提起訴願。其設籍之大甲鎮
    ○○路168巷3號係空房子，只有偶爾過年過節回去拜拜，或
    有事時回去，平時都住在土城市○○路41巷12號2樓等等。
    但查原告戶籍原設台中縣大甲鎮○○路168巷3號，迄至94年
    10月19日始遷移至台北縣土城市○○路41巷12號2樓，有本
    院依職權函調原告之戶籍謄本附卷可憑。原告於94年4月7日
    訴願書記載其暫（原告訴願時誤載為「站」）時沒住在原址
    （即台中縣大甲鎮○○路168巷3號），足見原告當時住所仍
    係設於台中縣大甲鎮○○路168巷3號。再依原告所陳其過年
    過節或有事時仍回去，本件處分書係其清明節回家掃墓時，
    其哥哥拿郵局的通知明信片給伊，伊再到郵局領取等情（95
    年1月18日準備程序筆錄參照），可見原告尚無廢止該住所
    之意思。因此，尚不能以原告當時居所係在台北縣土城市○
    ○路41巷12號2樓，即認處分書向台中縣大甲鎮○○路168
    巷3號送達不生合法送達效力。
四、從而本件原處分既於94年2月24日寄存送達於原告住所所在
    地之大甲郵局，且已生合法送達之效力，原告遲於94年4月7
    日始提起訴願，已逾訴願法定期間，訴願決定因而依訴願法
    第77條第2款規定，為不受理之決定，依上說明，於法並無
    不合。原告起訴主張其未逾期提起訴願，復對之提起行政訴
    訟，非屬合法，應予駁回。至於原告主張之實體理由已毋庸
    審究，併予明。
據上論結，本件原告之訴為不合法，爰依行政訴訟法第107條第
1項第10款、第104條，民事訴訟法第95條、第78條，裁定如主文
。
中    華    民    國    95    年     3    月   20     日
                              第三庭法  官  陳國成
上為正本係照原本作成。
本件以訴訟事件所涉及之法律見解具有原則性者為限，始得於本
裁定送達後10日內向本院提出抗告狀（須按他造人數附繕本），
並經最高行政法院許可後方得抗告。
中    華    民    國    95    年     3    月   21     日
                                    書記官  王英傑


司法院資訊處製作；財團法人民間司法改革基金會備份。
